臺灣高等法院臺中分院民事判決　95年度上字第388號
上　訴　人　丙○○
訴訟代理人　丁○○
被上訴人　　乙○○
訴訟代理人　甲○○
上列當事人間請求清償借款事件，上訴人對於民國95年10月20日
臺灣臺中地方法院95年度訴字第543號第一審判決提起上訴，本
院於95年12月20日言詞辯論終結，判決如下：
    主  文
原判決廢棄。
被上訴人在第一審之訴及假執行之聲請駁回。
第一、二審訴訟費用由被上訴人負擔。
    事實及理由
壹、訴訟要旨：
一、被上訴人主張：緣訴外人李月真持如附表所示上訴人本人及
    其胞妹謝麗娟、妹婿鄭銘楷分別簽發之支票四張（下簡稱系
    爭支票），面額共計新台幣（下同）305萬3000元，向被上
    訴人借貸同額款項即305萬3000元（下簡稱系爭借款），並
    交付系爭支票予被上訴人，以為清償，惟被上訴人屆期提示
    系爭支票，均未獲兌現，被上訴人乃於85年5月8日發函向上
    訴人追討，上訴人並「口頭承諾」承擔全部借款（即305萬
    3000元）清償之責，並自85年年9月14日起，陸續向被上訴
    人清償，期間至94年9月止，共清償67萬5000元，但尚有237
    萬2000元未為清償。嗣經被上訴人於94年11月2日，再以台
    中法院郵局第5398號存證信函，催告上訴人限期清償系爭借
    款，惟上訴人均置之不理，為此依借貸及債務承擔之法律關
    係，訴請上訴人給付237萬2000元及自95年3月2日準備書狀
    繕本送達翌日（即95年4月11日）起，至清償日止，按年息
    百分之5計算之利息等詞。經原審判決上訴人全部勝訴，為
    此求為駁回對造之上訴。
二、上訴人則以：伊否認曾向被上訴人借款，更未「口頭承諾」
    承擔系爭借款債務，且伊亦不認識李月真。又附表編號4號
    發票日83年10月3日、面額50萬1000元支票乙張，雖為伊所
    簽發，然伊亦已分期付款清償完畢。至其餘附表三張支票，
    均非伊所簽發或背書。又伊於清償完系爭50萬1000元票款債
    務後，又再繼續清償17萬4000元，係基同情被上訴人心態等
    語，資為抗辯。為此求為判決：(一)原判決廢棄。(二)被上訴人
    在第一審之訴及假執行之聲請駁回。(三)第一、二審訴訟費用
    均由被上訴人負擔。(四)如受不利判決，上訴人願供擔保請准
    宣告免為假執行。
貳、得心證之理由：
一、被上訴人主張訴外人李月真持如附表所示支票四張，向被上
    訴人借貸305萬3000元，嗣系爭支票屆期提示，均未兌現，
    而上訴人乃「口頭承諾」承擔全部借款之清償云云。但為被
    上訴人所否認，並辯稱：伊並未向上訴人借款，亦未「口頭
    承諾」負擔全部借款債務等詞。是本件首應審究者，厥為上
    訴人是否曾「口頭承諾」承擔系爭借款債務？茲分述如下：
二、按當事人主張有利於己之事實者，就其事實有舉證之責任。
    民事訴訟法第277條前段定有明文。又按民事訴訟如係由原
    告主張權利者，應先由原告負舉證之責，若原告先不能舉證
    ，以證實自己主張之事實為真實，則被告就其抗辯事實即令
    不能舉證，或其所舉證據尚有疵累，亦應駁回原告之請求。
    最高法院17年上字第917號著有判例。查上訴人既否認「口
    頭承諾」負擔系爭借款債務，依舉證責任分配原則，自應由
    被上訴人就上訴人曾「口頭承諾」負擔系爭借款債務，負舉
    證責任。惟查被上訴人雖曾於八十五年五月八日以台中24支
    局第六十六號存證信函向上訴人，追討系爭借款債務乙節（
    見原審卷第二八頁），惟該信函乃被上訴人片面製作，不足
    認定上訴人曾「口頭承諾」負擔系爭借款債務。又上訴人雖
    提出被上訴人書立之收據為憑（見原審卷第二九至三四頁）
    ，而其上記載；「(一)向丙○○、謝麗娟、鄭銘楷收取支票額
    金錢之和解金額，經由雙方同意每月以新台幣一萬元支付接
    受。(二)收取現金一萬元無誤，立據為憑。收取人乙○○」；
    「(一)向丙○○、鄭銘楷、謝麗娟收取支票和解之金額，雙方
    同意每月一萬元支付接受。(二)收取新台幣一萬元立據為憑無
    誤。收取人乙○○」等文句。然查該收據僅記載；向丙○○
    、謝麗娟、鄭銘楷收取「支票額金錢之和解金額」云云，並
    無上訴人明確表示「口頭承諾」承擔系爭借款債務意旨。加
    以上訴人辯稱伊為分期償還附表編號4號票款，乃書立該收
    據等詞，而被上訴人亦自承上訴人已陸續清償67萬5000元，
    如針對該附表編號4號票款而言，該票款業已清償等詞在卷
    （見本審卷第二四頁反面），則該收據僅足證明上訴人分期
    償還附表編號4號「票款債務」而已，尚難逕認定上訴人有
    承擔系爭借款債務之意。至被上訴人所提便條紙（見原審卷
    第三三、三四頁），亦僅上訴人表示，分期還款困難，減為
    償還5000元等情，要無承擔系爭借款債務之意。又按支票為
    無因證券，不能僅以支票之簽發及交付，證明有借貸之事實
    （最高法院82年度台上字第1061號裁判參照）。是自難以附
    表系爭支票證明上訴人承擔系爭借款債務。又查被上訴人雖
    陳稱上訴人「口頭承諾」負擔系爭借款債務時，有證人鄭銘
    凱、謝麗娟、李月真、及上訴人丙○○父親等人在場云云，
    但於庭訊中又陳稱不聲請傳訊該證人等情在卷（見本審卷第
    二五頁反面），併此明。綜上，被上訴人既未能舉證證明
    上訴人曾「口頭承諾」負擔系爭借款債務，則其逕依借貸及
    債務承擔之法律關係，訴請上訴人給付系爭237萬2000元借
    款及其法定遲延利息，顯屬無據。
參、綜上所述，上訴人抗辯，自屬可信，被上訴人主張依借貸及
    債務承擔之法律關係，訴請上訴人給付系爭237萬2000元借
    款及其法定遲延利息，為不足採。是原審判命上訴人如數給
    付系爭借款及其法定遲延利息，並為假執行之宣告，自有未
    洽。上訴意旨指摘原判決不當，求予廢棄改判，為有理由。
    自應由本院予以廢棄改判，如主文第二項所示。
肆、本件事證已臻明確，兩造其餘攻擊或防禦方法及所提證據，
    均與本院心證之形成，不生影響，爰不一一再加以論述，併
    此明。
伍、據上論結，本件上訴為有理由，依民事訴訟法第四百五十條
    、第七十八條，判決如主文。
中    華    民    國    96    年    1    月    3    日
                  民事第一庭    審判長法  官  邱森樟
                                      法  官  饒鴻鵬
                                      法  官  陳繼先
以上正本係照原本作成。
得上訴。
如對本判決上訴，須於收受判決送達後二十日內向本院提出上訴
書狀，其未表明上訴理由者，應於提出上訴後二十日內向本院提
出上訴理由書 (須按他造人數附具繕本)。
上訴時應提出委任律師為訴訟代理人之委任狀。具有民事訴訟法
第四百六十六條之一第一項但書或第二項之情形為訴訟代理人者
，另應附具律師及格證書及釋明委任人與受任人有該條項所定關
係之釋明文書影本。
                                      書記官  林育德
中　　華　　民　　國　　96　　年　　1 　　月　　3 　　日
                                                      Ｃ
附表
編號 票      號  金    額 發票日    發票人 付款人
 1   BＺ0000000   000萬元  82/12/28  鄭銘楷 富邦銀行
                                           台中分行
 2   DＺ0000000   00萬元   83/02/13  謝麗娟 彰化銀行
                                           北斗分行
 3   DＺ0000000   00萬     83/10/03  謝麗娟 彰化銀行
                 2千元                     北斗分行
 4   Ｚ0000000    00萬     83/10/03  丙○○ 農民銀行
                 1千元                     中港分行
